【裁判字號】    98,訴,467
【裁判日期】    990415
【裁判案由】    損害賠償
【裁判全文】
臺灣基隆地方法院民事判決               98年度訴字第467號
原      告  甲女    （真實姓名年籍資料詳卷）
法定代理人  甲女之母（真實姓名年籍資料詳卷）
訴訟代理人  侯傑中律師
被      告  甲○○  
上列當事人間損害賠償事件，經本院刑事庭移送前來（98年度附
民字第79號），本院於99年4月1日言詞辯論終結，判決如下：
    主  文 
被告應給付原告新台幣捌拾萬元，及自民國九十八年九月二十九
日起至清償日止，按年息百分之五計算之利息。
原告其餘之訴駁回。
訴訟費用由被告負擔四分之三，餘由原告負擔。
本判決原告勝訴部分，於原告以新台幣貳拾陸萬柒仟元為被告供
擔保後，得假執行。但被告如於假執行程序實施前，以新台幣捌
拾萬元為原告預供擔保，得免為假執行。
原告其餘假執行之聲請駁回。
    事實及理由
一、原告主張被告明知原告係14歲以上、未滿16歲之少女，竟利
    用原告欠缺性自主能力之機會，於民國97年4月中旬某日凌
    晨某時，於基隆市○○區○○街165之4號其住處頂樓加蓋房
    間床上，與原告合意性交1次。又於97年6月中旬某日，趁原
    告向其表示不想住在家裡，和誘原告脫離家庭，與原告同居
    於基隆市○○路皇家翡翠社區B棟10樓其向友人借住之住處
    ，復基於與14歲以上、未滿16遂女子為性交之故意，於上開
    同居處所房間內，與原告合意性交3次，此經臺灣基隆地方
    法院檢察署檢察官以98年度偵字第1819號起訴書提起公訴，
    並經本院刑事庭以98年度訴字第630號判決被告因對於十四
    歲以上未滿十六歲以上之女子為性交，處有期徒刑四年。被
    告於已婚，育有子女之情況下，竟利用原告心智尚未成熟之
    際，向原告詐稱其欲離婚並與原告共同生活，使懵懂無知之
    原告對其所言信以為真，並與原告合意性交一次。惟該次性
    交後，被告仍與妻子、子女同住，無離婚之打算，且凡事均
    欺騙原告，致原告心理承受極大之壓力，並在精神狀態無法
    負荷下割腕自殺。當被告知悉此事後，又謊稱已和配偶分居
    ，並以此為藉口和誘原告，並將原告帶往其友人之住處同居
    ，於同居期間與原告合意性交3次。於兩造認識期間，被告
    至少與原告合意性交4次，且均以花言巧語誘騙原告上床，
    致原告身心遭受極大創傷，故向被告請求每次性交新台幣（
    下同）30萬元之慰撫金，4次共合計120萬元，並聲明願供擔
    保，請准宣告假執行。
二、被告則承認確有與原告發生性行為，並引誘其與被告同居，
    且初交往時未將被告已婚並育有一子之事實告知原告，是原
    告事後才發現；但被告在原告返家後並未予以騷擾，反而是
    原告持續以電話聯絡要求被告與其見面，被告是去年始申辦
    行動電話，不清楚原告如何得知被告行動電話號碼。又原告
    請求之金額過高，被告無法負擔，希望原告能給予被告機會
    ，並降低請求之金額等語。
三、得心證之理由：
  (一)本件原告主張被告明知其為14歲以上、未滿16歲之少女，而
    分別於97年4月中旬某日凌晨某時及97年6月中旬某日，在基
    隆市○○區○○街165之4號其住處頂樓加蓋房間床上及基隆
    市○○路皇家翡翠社區B棟10樓被告向友人借住之住處，與
    原告合意性交共4次，經台灣基隆地方法院檢察署偵查後起
    訴，並由本院刑事庭以98年度訴字第630號判決被告因妨害
    性自主，處有期徒刑4年確定等情，為被告所不爭執，並經
    本院依職權調取本院98年度訴字第630號刑事案卷核閱屬實
    ，堪信原告上開主張為真實。
  (二)按因故意或過失，不法侵害他人之權利者，負損害賠償責任
    ；不法侵害他人之身體、健康、名譽、自由、信用、隱私、
    貞操，或不法侵害其他人格法益而情節重大者，被害人雖非
    財產上之損害，亦得請求賠償相當之金額，民法第184條第1
    項前段、第195條第1項前段分別定有明文。本件被告明知原
    告為未滿16歲之少女，竟利用原告智慮尚未完全成熟，而與
    之合意性交，已如前述，則被告所為，已侵害原告身體、健
    康等法益，且對原告身心發展造成傷害，是原告以其受有非
    財產上之損害，請求被告給付精神慰撫金，並無不合。
  (三)次按慰藉金之賠償須以人格權遭遇侵害，使精神上受有痛苦
    為必要，其核給之標準固與財產上損害之計算不同，然非不
    可斟酌雙方身份資力與加害程度，及其他各種情形核定相當
    之數額（最高法院51年度台上字第223號判例意旨參照）。
    又按非財產上損害之慰撫金數額，究竟若干為適當，應斟酌
    兩造身份、地位、經濟狀況、加害程度及其他各種情形，俾
    為審判之依據（最高法院86年度台上字第511號、第3537號
    判決意旨參照）。本件原告未滿16歲，心智發育尚未臻成熟
    ，依原告之母於本院審理時表示「因為被告不斷的對原告提
    出騷擾，導致原告的精神狀態一度陷入崩潰的情形...」等
    語，而被告於本院刑事庭審理時亦稱：「（審判長問：對於
    A女【即原告】之母所言，97年5月17日A女【即原告】知道
    你結過婚還有兩個小孩的事情很生氣而割腕自殺，是否有這
    回事？）（被告答：我知道，我送她去醫院的）。」等語（
    見本院上開刑事卷98年9月28日審判筆錄第91頁），足見被
    告所為已對原告之身體、健康、心理產生非常嚴重且久遠之
    傷害。本院審酌被告於事發後仍持續騷擾原告，致其受有極
    大之壓力，且原告具失眠、情緒沮喪之症狀，經醫師診斷為
    精神官能性憂鬱症，自98年3月起至今仍門診治療中，有長
    庚醫療財團法人基隆長庚紀念醫院診斷證明書在卷可稽，暨
    上述原告所受精神上痛苦程度、被告侵害行為之情節與兩造
    其他經濟能力及社會地位等一切情狀，認原告所得請求之非
    財產上損害以80萬元為適當，逾此範圍，尚嫌過高，不應准
    許。
四、綜上所述，原告基於侵權行為之法律關係，請求被告給付80
    萬元及自98年9月29日起至清償日止，按年息5%計算之法定
    遲延利息，為有理由，應予准許；逾此範圍之請求，為無理
    由，應予駁回。
五、本判決原告勝訴部分，原告陳明願供擔保請准宣告假執行，
    於法並無不合，爰酌定相當之擔保金額宣告之；並依同法第
    392條第2項規定，依職權酌定被告供相當之擔保金額，併為
    免為假執行之宣告。至原告敗訴部分，其假執行之聲請已失
    所附麗，應併予駁回。
六、本件事證已臻明確，兩造其餘攻擊防禦方法及所舉未經援用
    之證據，經本院斟酌後，認為均不足以影響本判決之結果，
    爰不一一論駁，併此敘明。
七、據上論結：本件原告之訴為一部有理由，一部無理由，依民
    事訴訟法第79條、第390條第2項、第392條第2項，判決如主
    文。
中    華    民    國    99    年    4   月     15    日

                  民事庭法  官  林玉珮
以上正本係照原本作成。
對於本件判決如有不服，應於收受送達後20日內向本院提出上訴
書狀，敘述上訴之理由，上訴於臺灣高等法院。
中    華    民    國    99    年    4   月     15    日
                        書記官  洪福基

司法院資訊處製作；財團法人民間司法改革基金會備份。
